【裁判字號】    97,訴,1167
【裁判日期】    990304
【裁判案由】    違反槍砲彈藥刀械管制條例
【裁判全文】
臺灣桃園地方法院刑事判決              97年度訴字第1167號
公  訴  人  臺灣桃園地方法院檢察署檢察官
被      告  乙○○
選任辯護人  劉君豪律師
上列被告因違反槍砲彈藥刀械管制條例案件，經檢察官提起公訴
（97年度偵字第16178 號），本院判決如下：
    主  文
乙○○未經許可，寄藏可發射子彈具有殺傷力之改造手槍，處有
期徒刑貳年，併科罰金新臺幣拾萬元，罰金如易服勞役，以新臺
幣壹仟元折算壹日。緩刑伍年，並應於緩刑期間內向公庫支付新
臺幣拾萬元整。扣案仿BERETTA 廠92FS型半自動手槍製造之槍枝
換裝土造金屬槍管而成之改造手槍（含彈匣壹個，槍枝管制編號
：0000000000號）壹支，沒收之。
    事  實
一、乙○○明知可發射子彈具有殺傷力之改造手槍、具有殺傷力
    之子彈為槍砲彈藥刀械管制條例所管制之物品，未經許可，
    不得無故持有、寄藏，竟基於未經許可寄藏可發射子彈具有
    殺傷力之改造手槍、具有殺傷力之子彈之犯意，於民國96年
    7 月初某日，明知甲○○（雖經臺灣桃園地方法院檢察署檢
    察官以97年度偵字第16178 號不起訴處分，惟本院認甲○○
    犯罪嫌疑重大，應由臺灣桃園地方法院檢察署檢察官另行偵
    查），持仿BERETTA 廠92FS型半自動手槍製造之槍枝換裝土
    造金屬槍管而成之改造手槍（含彈匣壹個，槍枝管制編號：
    0000000000號）1 支、具有殺傷力之子彈11顆（7 顆，均
    係口徑9mm 制式子彈；2 顆，均係口徑9mm 制式子彈，彈
    底均具撞擊痕跡；1 顆，係非制式子彈，由金屬彈殼組合
    直徑8.8 mm金屬彈頭而成；1 顆，係非制式子彈，由金屬
    彈殼組合直徑8.8 ±0.5mm 金屬彈頭而成）及不具有殺傷力
    之子彈4 顆（均係非制式子彈，由金屬彈殼組合直徑8.0 ±
    0.5mm 金屬彈頭而成），至乙○○位於桃園縣蘆竹鄉○○村
    ○○鄰○○路124 之7 號住處，2 人於其房間同住，並暫住1
    星期，乙○○竟仍提供其住處房間供甲○○藏放上揭槍彈（
    上揭改造手槍藏放在其住處房間之塑膠衣櫃之抽屜內，上揭
    子彈藏放在其住處房間之塑膠衣櫃之抽屜內之牛仔褲口袋內
    ），未經許可寄藏之。嗣經警持本院核發之97年度聲搜字第
    548 號搜索票至上址搜索，而搜獲上開槍彈，並扣得上揭可
    發射子彈具有殺傷力之改造手槍1 支、具有殺傷力之子彈11
    顆及不具有殺傷力之子彈4 顆。
二、案經桃園縣政府警察局移送臺灣桃園地方法院檢察署檢察官
    偵查起訴。
    理  由
壹、證據能力之判斷：
一、被告於警詢之自白：
    按被告之自白，非出於強暴、脅迫、利誘、詐欺、疲勞訊問
    、違法羈押或其他不正之方法，且與事實相符者，得為證據
    ；被告陳述其自白係出於不正之方法者，應先於其他事證而
    為調查，該自白如係經檢察官提出者，法院應命檢察官就自
    白之出於自由意志，指出證明之方法，刑事訴訟法第156 條
    第1 項、第3 項定有明文。準此，被告乙○○及其辯護人對
    檢察官所提被告於警詢時不利於己供述（見偵查卷第16頁至
    第24頁），證據能力並無意見，復本院亦查無有何顯然不正
    之方法取得情事，而悖於被告之自由意志，是被告前開不利
    於己供述得為證據，合先敘明。
二、被告於偵訊之自白：
    被告審判外之偵訊筆錄並無國家機關對其施用不正方法之情
    事而導致影響其陳述之任意性，依被告所言，係遭共同被告
    甲○○威脅或利誘，縱然屬實，此係私人不法取得自白之情
    ，是否為刑事訴訟法第156 條第1 項所規範之範圍，容有疑
    義。至私人不法取得自白，雖固亦有證據能力有無之問題，
    惟應限於對被告陳述意志力有強迫而難有選擇空間之暴力或
    脅迫行為，尚不及於被告自己與私人所做的利益交換，換言
    之，私人之間利益交換所謂的利誘行為，因為並無公權力之
    介入，尚不禁止，此部分不能全然類推刑事訴訟法第156 條
    第1 項，更足證明該條無類推於私人不法取證之空間，又私
    人間的利益交換至多只是被告自己出於虛偽陳述之動機所為
    之不真實陳述，非屬證據能力之問題，係證明力是否可信之
    問題，依被告所辯，至多也僅有利誘之情事，被告之意志力
    並未達到無從選擇之餘地，因而亦僅屬證明力是否可信，亦
    即自白是否具真實性之問題。辯護人此處所辯尚無理由。
三、被告以外之人於審判外之陳述筆錄：
  (一)證人即共同被告甲○○於警詢之供述：
    按被告以外之人於審判外之言詞或書面陳述，除法律有規定
    者外，不得作為證據，刑事訴訟法第159 條第1 項定有明文
    。查證人甲○○於警詢所為之陳述，固屬被告以外之人於審
    判外之陳述，惟證人甲○○業經本院審理時傳喚到庭，並予
    被告詰問之機會，並再提示證人甲○○上開警詢筆錄之要旨
    ，由被告依法對之有對質之機會，有本院審判筆錄可按，既
    已賦予被告反對詰問權，依「延緩對質詰問權」之法理，證
    人甲○○於警詢所為之陳述，與審判期日所言相符者即有證
    據能力，而有不符者，經核其等審判外陳述並無外部情狀不
    可信情事，符合刑事訴訟法第159 條之2 規定，而有證據能
    力，惟證明力如何，仍由本院依經驗及論理法則本於確信判
    斷之。
  (二)證人即共同被告甲○○於偵訊之供述：
  1.按為保障被告憲法上之對質詰問權，刑事訴訟法關於傳聞法
    則之例外規定，除第159 條之5 ，因被告不爭執之「同意性
    」要件，以及第159 條之4 之特信性文書外，餘第159 條之
    1 及之3 之例外規定（同法第159 條之2 非典型之傳聞法則
    例外），因未設任何限制，或限制過於寬鬆，而有侵害被告
    對質詰問權之憲法上訴訟權保障範圍，並且如此廣泛承認此
    類審判外陳述之證據能力，亦有違被告基於正當法律原則所
    得保障之對質詰問權。是本院以為，證人、鑑定人於審判外
    向法官所為之陳述，如要在本案審判中取得證據能力，除符
    合本法第159 條之5 的同意性要件以外，否則必須被告於該
    程序中之對質詰問權獲得確保，亦即符合「先前的對質詰問
    權」法理，其於該程序向他法官所為之陳述，於本案審判中
    始有證據能力；如果審判外程序，被告對於證人等之對質詰
    問權未能行使，則該證人等在他程序向法官所為陳述仍不具
    證據能力，除另有「傳喚不能」（必要性）之要件外，本案
    審判中仍應傳喚該證人、鑑定人，使被告得以對之行使對質
    詰問權。換言之，審判外證人向他法官所為之陳述，如欲使
    用於本案審判程序，必須依法具結，並且該被告之詰問權曾
    獲得確保，亦即應符合刑事訴訟法第196 條：「證人已由法
    官合法訊問，且於訊問時予當事人詰問之機會，其陳述明確
    別無訊問之必要者，不得再行傳喚」之規定，其審判外向法
    官所為陳述，始具證據能力。至審判外向檢察官所為陳述，
    基於相同理由，本法第159 條之1 第2 項之除書規定：「除
    顯有不可信之情況者外」，應結合第248 條第1 項之規定，
    以被告之對質詰問權於偵查中獲得保障為前提，始具證據能
    力。總之，基於合憲解釋原則，刑事訴訟法第159 條之1 第
    1 項必須與同法第196 條結合；第2 項必須與第248 條第1
    項結合，實務上須以此目的性限縮之適用方式操作本條傳聞
    法則之例外規定，否則本法第159 條之1 ，即可能發生違憲
    之結果。
  2.查證人甲○○偵訊筆錄有證據能力之理由主要係因被告乙○
    ○在證人陳述時在庭，且檢察官有給予其行使對質詰問之機
    會。此處之「詰問」絕非「交互詰問」之意思，而係指刑事
    訴訟法第248 條之詰問，毋寧係指質問之意思，其可以透過
    檢察官讓被告在庭聽聞證人陳述，而對證人所言充分表示意
    見，即足確保，除非被告有要求質問而經檢察官無正當理由
    禁止，始能謂有害其質問權，本件並無上述情事，因而符合
    大法官釋字第582 號解釋所指對質詰問權之確保，因而有證
    據能力。
  (三)秘密證人A1於警詢中所言及指認被告乙○○之照片（詳97年
    度聲搜字第548 號卷第5 頁至第8 頁、第12頁至第13頁）：
    關於秘密證人A1之筆錄，檢察官並未提出作為證據，本院依
    職權調查認為作為彈劾證據已足，並非用以作為實體證據，
    因為並非證明構成要件之事實，自不受傳聞法則之拘束，因
    而就此部分認有證據能力。
四、內政部警政署刑事警察局97年8 月12日刑鑑字第0970108798
    號槍彈鑑定書、內政部警政署刑事警察局98年1 月7 日刑鑑
    字第0970187863號函暨照片、內政部警政署刑事警察局98年
    7 月16日刑鑑字第0980082383號函暨照片：
  (一)按法院或檢察官得囑託醫院、學校或其他相當之機關、團體
    體為鑑定，或審查他人之鑑定，並準用（刑事訴訟法，以下
    同）第203 條至第206 條之1 之規定；其須以言詞報告或說
    明時，得命實施鑑定或審查之人為之。第163 條第1 項、第
    166 條至第167 條之7 （交互詰問相關規定）、第202 條（
    鑑定人應於鑑定前具結）之規定，於前項由實施鑑定或審查
    之人為言詞報告或說明之情形準用之。刑事訴訟法第208 條
    第1 、2 項定有明文。此即所謂「機關（團體）鑑定」之制
    度。另按證人、鑑定人依法應具結而未具結者，其證言或鑑
    定意見，不得作為證據。刑事訴訟法第158 條之3 ，定有明
    文。又依據同法第186 條第1 項前段、第203 條規定，除法
    律有特別規定定外，證人、鑑定人於陳述或鑑定前，原則上
    均應具結，以符法律明定之調查證據程序，始符嚴格證明法
    則。有疑問者，刑事訴訟法第208 條可否解釋為同法第202
    條之特別規定，因而排除同法第158 條之3 之適用，使得並
    無具結之機關（團體）鑑定，具有證據能力？實務多數見解
    似採肯定說，實務操作上向來將「機關鑑定」與所謂「自然
    人鑑定」區分，認為後者依據同法第202 條應為具結，而前
    者因為修正前本條規定，並無必須命實際為鑑定之人為具結
    之明文，亦無準用同法第202 條之規定，實務因而認為，於
    囑託機關鑑定時，縱未命該醫院實際為鑑定之人簽名蓋章及
    具結，仍不得任意指為採證違背法則（最高法院75年台上字
    第5555號判例）。又修正後即現行本條第1 項雖增訂「得命
    實施鑑定或審查之人，以言詞報告或說明」之規定，並且於
    同條第2 項明定實施鑑定或審查之人為言詞報告或說明，「
    準用第202 條（即應具結）」之規定。解釋上前述實務見解
    所認為「機關鑑定無庸具結」之見解仍未因本條修正而改變
    ，僅係法院或檢察官命實施鑑定或審查者以言詞報告或說明
    時，「準用」應具結之規定。本院以為，不論修正前或後之
    規定，解釋上均未排除機關鑑定，其實際實施鑑定者，仍應
    具結之規定，換言之，刑事訴訟法第202 條之規定仍應「適
    用」於機關鑑定，理由如下：
  1.所謂「機關鑑定」之制度，係立法者授權法院或檢察官於選
    任個別自然人實施鑑定之外，亦得囑託具公信力之專業機關
    、團體進行鑑定，但這並不表示鑑定人即為「機關、團體」
    ，而非自然人，蓋司法機關通常無法確知某特定自然人具有
    某特定專業知識能力，惟可以囑託該特定專業機關團體為鑑
    定，該機關團體自僅得委由機關團體中之某位或某幾位特定
    自然人實施鑑定，機關或團體本身無可能為鑑定人，例如囑
    託「法務部調查」為鑑定機關，以鑑定扣案物品是否確為何
    級毒品、或採集指紋鑑定與何人指紋吻合等鑑定，該局自僅
    能委由機關內具該特定專業知識之人擔任此鑑定任務，此時
    鑑定人仍為「法務部調查局之該特定專業人員」，而非「法
    務部調查局」該機關，解釋上該專業人員（可能為司法警察
    或公務員或委外之專業人士）當然應依刑事訴訟法第202 條
    之規定具結，豈能僅因為其任職於或受委託於某機關、團體
    ，即因而免除具結之義務（相同見解，請參見林鈺雄教授，
    刑事訴訟法，上冊總則編，2004年9 月，四版，第486 頁）
    。
  2.不論修正前並無「準用」第202 條之明文，或修正後規定，
    鑑定後以言詞報告或說明時，始「準用」該條之規定，正突
    顯出鑑定人應具結，本係「直接適用」刑事訴訟法第202 條
    之結果，自無再藉由同法第208 條「準用」之餘地。現行第
    208 條第2 項之「準用」規定，應係錯誤規定，解釋上直接
    適用同第202 條即可，至少該準用規定之適用，應採目的性
    限縮之適用態度，解釋上應與同法第208 條第1 項為體系解
    釋，係指「機關或團體」該「法人本身」不用具結，如當事
    人對於機關（團體）出具之鑑定結果不爭執，即令實際實施
    鑑定之自然人未於該機關（團體）出具之鑑定書中具結，該
    鑑定書仍具證據能力，惟如當事人任一方有所爭執時，即應
    命實際鑑定之自然人到庭陳述或報告，此時該特定人應係於
    製作書面鑑定書，即「鑑定後」具結，所以與第202 條所規
    定「鑑定前」之具結尚有不同，所以立法者規定「準用」之
    。
  3.按鑑定之經過及其結果，應命鑑定人以言詞或書面報告。刑
    事訴訟法第206 條第1 項定有明文。刑事訴訟法第159 條第
    1 項之立法理由因而認為鑑定人之鑑定報告書，不受傳聞法
    則之限制，而具證據能力。惟鑑定報告書通常係鑑定機關（
    鑑定人）於審判外所製作之書面，其屬審判外之陳述性質，
    甚為明確，同法第206 條第1 項之規定，旨在規範鑑定人就
    其鑑定之經過及結果，得以言詞或書面之方式陳述而已，亦
    即解釋上到庭之鑑定人得以言詞陳述，並輔以書面、圖表等
    文字說明，不應以曲解本條，反使得鑑定人免除其到庭接受
    調查程序之義務（相同見解參見陳運財教授，傳聞法則之理
    論與實踐，月旦法學雜誌，第97期，第103 頁以下）。足見
    該條項立法理由尚值商榷。解釋上機關鑑定若果如實務多數
    見解，一方面認為實際實施鑑定之人無庸具結，一方面又援
    用前述錯誤的立法理由，認為機關鑑定書為傳聞法則之例外
    ，具有證據能力，則當事人無從詰問鑑定人，其結果係同時
    架空嚴格證明法則、傳聞法則及直接審理原則，並嚴重侵害
    被告之訴訟權。是解釋上透過具結之擔保，至少可以免除侵
    害人民訴訟權之疑慮，並且適用刑事訴訟法第208 條第2 項
    之例外規定時，應採目的性擴張之態度，解釋上除經當事人
    同意，或另符合第159 條之1 以下之例外規定，否則，即令
    曾經鑑定人於審判外具結，該鑑定書仍無證據能力，原則上
    均應傳喚實際實施鑑定之人到庭，於審判庭經具結後，由當
    事人針對鑑定之程序及內容等事項詰問之，如此被告憲法上
    之訴訟權始足獲得確保，該鑑定書始取得證據能力。
  (二)查被告及辯護人於本院審理時，就內政部警政署刑事警察局
    97年8 月12日刑鑑字第0970108798號槍彈鑑定書、內政部警
    政署刑事警察局98年1 月7 日刑鑑字第0970187863號函暨照
    片、內政部警政署刑事警察局98年7 月16日刑鑑字第098008
    2383號函暨照片之證據能力均不爭執，迄至本件辯論終結時
    ，亦未聲明異議，復核該鑑定書與檢察官主張之犯罪事實有
    關聯性，是可認前開鑑定書函具有證據能力，併此敘明。
五、內政部警政署刑事警察局98年4 月23日刑鑑字第0980055185
    號鑑定書（受測人乙○○之測謊鑑定書）：
  (一)所謂「測謊報告書」或「測謊鑑定書」之性質及證據能力，
    向有爭執，有先予釐清及說明之必要。按測謊鑑定，係依一
    般人若下意識刻意隱瞞事實真相時，會產生微妙之心理變化
    ，例如：憂慮、緊張、恐懼、不安等現象，而因身體內部之
    心理變化，身體外部之生理狀況亦隨之變化，例如：呼吸急
    促、血液循環加速、心跳加快、聲音降低、大量流汗等異常
    現象，惟表現在外之生理變化，往往不易由肉眼觀察，乃由
    測謊員對受測者提問與待證事實相關之問題，藉由科學儀器
    （測謊機）紀錄受測者對各個質問所產生細微之生理變化，
    加以分析受測者是否下意識刻意隱瞞事實真相，並判定其供
    述是否真實；測謊機本身並不能直接對受測者之供述產生正
    確與否之訊號，而係測謊員依其專業之學識及經驗，就測謊
    紀錄，予以客觀之分析解讀，至於測謊鑑定究竟有無證據能
    力，刑事訴訟法並無明文規定，惟實務上，送鑑單位依刑事
    訴訟法第208 條第1 項規定，囑託法務部調查局或內政部警
    政署刑事警察局為測謊檢查，受囑託機關就檢查結果，以該
    機關名義函覆原囑託之送鑑單位，該測謊檢查結果之書面報
    告，即係受囑託機關之鑑定報告。是所謂「測謊」之偵查作
    為，或法院依職權調查證據之措施，應屬五大法定證據方法
    中之「鑑定」證據方法。最高法院歷來判決亦均持此見解，
    尤以最高法院92年台上字第3822號判決闡述最詳。另查所謂
    測謊之鑑定，尤其對於被告之鑑定，因為涉及被告之意思自
    主自由，且有牴觸「不自證己罪」之嫌，是其證據能力向來
    備受爭議。前述最高法院92年台上字第3822號判決，特別設
    定以下幾項前提，肯定如機關之鑑定報告，形式上符合以下
    基本程式之要件，即具證據能力：(一)經受測人同意配合，並
    已告知得拒絕受測，以減輕受測者不必要之壓力；(二)測謊員
    須經良好之專業訓練與相當之經驗；(三)測謊儀器品質良好且
    運作正常；(四)受測人身心及意識狀態正常；(五)測謊環境良好
    ，無不當之外力干擾等要件，即賦予證據能力。亦即非謂機
    關之鑑定報告書當然有證據能力。
  (二)查內政部警政署刑事警察局98年4 月23日刑鑑字第09800551
    85號鑑定書（受測人乙○○之測謊鑑定書），係被告、辯護
    人具狀聲請本院為測謊鑑定（詳本院97年度審訴字第2853號
    卷第37頁），經本院依其聲請囑託內政部警政署刑事警察局
    為為測謊鑑定，換言之，此係被告主動聲請，而非本院詢問
    後，內心恐有不同意遭不利認定疑慮下之不真摯之同意，而
    足認符合最高法院所設取得證據能力之第一前提要件，此尚
    可自被告、辯護人對於此審判外鑑定通知書之證據能力並不
    爭執，且被告乙○○於鑑定前，已簽下同意鑑定之書面同意
    書，更足證之。另實施鑑定者為內政部刑事警察局專業人員
    ，且有一定實際鑑識經驗，是鑑定人具專業訓練與相當之經
    驗，尚無疑問。查無證據證明測謊儀器受損或不良；且受測
    人為身心及意識正常之人，亦無證據證明其在受測當日有不
    正常之身心狀態；此外，更無證據證明有外力干擾受測當日
    之情。是再依我國實務見解，本件鑑定報告既符合前述最高
    法院所設嚴格之前提要件，應具證據能力，當無疑問。又此
    處測謊鑑定通知書，應係用以證明被告否認犯罪之陳述是否
    真實之證據，並非用以證明被告有為本件犯行，換言之，對
    被告施以鑑定之測謊鑑定通知書，應係用以彈劾被告憑信性
    之證據，係以「彈劾證據」之形式提出於審判庭，而非作為
    認定犯罪事實之「實質證據」，附此敘明。至甲○○係被告
    以外之人之身分測謊，又係本件證人，其測謊報告有侵害不
    自證己罪（至少有偽證罪）之虞，在無從證明甲○○有被告
    知不自證己罪權利之前提下，即使係本院所為之審判外鑑定
    ，亦無證據能力。
六、卷附搜索、扣押筆錄、扣押物品目錄表，經查並無不得作為
    證據之事由，依法自得作為證據。
七、扣案仿BERETTA 廠92FS型半自動手槍製造之槍枝換裝土造金
    屬槍管而成之改造手槍（含彈匣壹個，槍枝管制編號：0000
    000000號）1 支、具有殺傷力之子彈11顆（7 顆，均係口
    徑9mm 制式子彈；2 顆，均係口徑9mm 制式子彈，彈底均
    具撞擊痕跡；1 顆，係非制式子彈，由金屬彈殼組合直徑
    8.8 mm金屬彈頭而成；1 顆，係非制式子彈，由金屬彈殼
    組合直徑8.8 ±0.5mm 金屬彈頭而成）及不具有殺傷力之子
    彈4 顆（均係非制式子彈，由金屬彈殼組合直徑8.0 ±0.5m
    m 金屬彈頭而成），並非供述證據，無傳聞法則之適用，與
    本案具有關聯性，且上開物證經司法警察合法取得，具有證
    據能力。
貳、認定事實所憑之證據及理由：
一、前開犯罪事實，業經被告乙○○於本院審理時坦承不諱（見
    本院審理卷第89頁背面至第90頁），核與其於警詢時供述（
    略以）：甲○○於97年7 月初至伊住處暫住，與伊同睡1 房
    間，該扣案改造手槍1 支及子彈15顆係甲○○所有，甲○○
    至伊住處暫住時係放在隨身攜帶之背包內，取出給伊看後，
    即將該槍彈放在塑膠衣櫃內，該子彈係甲○○藏放於牛仔褲
    口袋內，警員至伊住處搜索時，係甲○○告知警員子彈藏放
    於牛仔褲口袋內等情，後來甲○○要伊擔起刑責，並稱要給
    伊一筆錢做為報酬等語（見97年度偵字第16178 號偵查卷第
    16頁至第24頁），大致相符，而被告經測謊鑑定，其否認該
    槍彈為其所有，亦否認該槍彈係其帶到家裡，經測試結果，
    並無不實反應，此有內政部警政署刑事警察局98年4 月23日
    刑鑑字第0980055185號鑑定書（受測人乙○○之測謊鑑定書
    ）附卷可佐，堪認其所言非虛。又證人甲○○於本院審理時
    證稱（略以）：子彈係伊放在牛仔褲口袋內，亦係伊告訴警
    察子彈係伊放在牛仔褲口袋內等語（見本院審理卷第100 頁
    ），核與其於警詢所述（略以）：伊於97年7 月間至乙○○
    家暫住，與乙○○同住一房間，子彈係伊幫被告乙○○放的
    等語相符（見97年度偵字第16178 號偵查卷第31頁、第32頁
    ），亦與證人即本案實施搜索之警員洪建宏於本院證述（略
    以）：原本線民檢舉稱有子彈，搜索時未發現，伊問甲○○
    子彈在哪裡，甲○○帶伊去房間內指稱是在牛仔褲口袋等語
    互核相符（見本院審理卷第98頁正面、背面），且有扣案可
    發射子彈具有殺傷力之改造手槍1 支、具有殺傷力之子彈11
    顆可佐，復有槍彈照片附卷可證。綜上所述，應以被告審判
    中之自白具真實性可信，其偵查中之自白顯有袒護甲○○之
    嫌，被告亦詳述何以偵查中說謊及審判中自白之緣由（詳如
    後述），偵查中所述不足採信。又扣案之改造手槍1 支、具
    有殺傷力之子彈11顆，經送內政部警政署刑事警局鑑驗結果
    認：送鑑改造手槍1 支（槍枝管制編號：0000000000號），
    認係改造手槍，由仿BERETTA 廠92FS型半自動手槍製造之槍
    枝換裝土造金屬槍管而成，擊發功能正常，可供擊發適用子
    彈使用，研判具殺傷力；經檢視，送鑑改造手槍1 支之撞針
    並無毀壞之情形，且經「性能檢驗法」檢驗後，認其結構、
    功能完整，即認在裝填子彈適當（即裝填適當底火、火藥及
    金屬彈丸等），使成為適合送鑑槍枝所擊發之「適當子彈」
    之情況下，「撞針」可正常發揮功能擊發該子彈使用；送鑑
    子彈11顆（7 顆，均係口徑9mm 制式子彈；2 顆，均係
    口徑9mm 制式子彈，彈底均具撞擊痕跡；1 顆，係非制式
    子彈，由金屬彈殼組合直徑8.8 mm金屬彈頭而成；1 顆，
    係非制式子彈，由金屬彈殼組合直徑8.8 ±0.5mm 金屬彈頭
    而成）均可擊發，認具殺傷力等情，有該局97年8 月12日刑
    鑑字第0970108798號槍彈鑑定書、98年1 月7 日刑鑑字第09
    70187863號函暨照片、98年7 月16日刑鑑字第0980082383號
    函暨照片各1 份在卷可按。足佐被告乙○○前開自白與事實
    相符。
二、雖甲○○矢口否認扣案槍彈為伊所有，並由伊至乙○○家暫
    住時帶至乙○○住處藏放一節，惟甲○○於本院審理時證稱
    （略以）：乙○○提出之錄音光碟確為伊與乙○○之對話，
    乙○○稱如果其進去關，要伊好好照顧其家人，伊答應他會
    等語，伊於警詢確曾稱「乙○○說槍、彈之刑責由他來扛，
    叫我好好照顧他家人」等語，經本院當庭勘驗乙○○提出之
    錄音光碟，核與乙○○提出之錄音譯文內容相符，有勘驗筆
    錄附卷可參，該錄音譯文內容提及乙○○替甲○○擔責，而
    甲○○稱要其母補償乙○○等語，核與乙○○於警詢所述：
    後來甲○○要伊擔起刑責，並稱要給伊一筆錢做為報酬等語
    相符，是乙○○於偵訊即為不實供述稱槍彈與甲○○無關，
    是乙○○一再堅稱扣案槍彈非伊所有，而係甲○○至伊暫住
    時帶至伊住處藏放等情，即非全然無據。尤以倘槍彈非甲○
    ○所有，其何以於警詢時使用乙○○為其「扛」刑責一詞，
    且復於私下承諾：乙○○替伊「擔」責，而要其母補償乙○
    ○等語，是堪認扣案槍彈為甲○○所有，並由其至乙○○家
    暫住時帶至乙○○住處藏放等情。甲○○雖經臺灣桃園地方
    法院檢察署檢察官以97年度偵字第16178 號不起訴處分，惟
    依本院調查所得之上述供述證據已足認有新證據得再行偵查
    ，因認甲○○涉犯違反槍砲彈藥刀械管制條例第8 條第4 項
    之未經許可，持有可發射子彈具有殺傷力之改造手槍罪，及
    同條例第12條第4 項之未經許可持有子彈罪，犯罪嫌疑重大
    ，應由臺灣桃園地方法院檢察署檢察官撤銷其不起訴處分，
    另行偵查，本院並依法告發，附此敘明。
三、綜上，本件事證明確，被告乙○○犯行足可認定，應依法論
    科。
、論罪科刑之依據：
    核被告乙○○之所為，係犯槍砲彈藥刀械管制條例第8 條第
    4 項之未經許可，寄藏可發射子彈具有殺傷力之改造手槍罪
    ，及同條例第12條第4 項之未經許可寄藏子彈罪。槍砲彈藥
    刀械管制條例所稱之「寄藏」與「持有」，均係將物置於自
    己實力支配之下，僅寄藏必先有他人之持有行為，而後始為
    受寄代藏而已，故寄藏之受人委託代為保管，其保管之本身
    ，亦屬持有，不過持有係受寄之當然結果，自僅論以寄藏犯
    行，是本件被告受託保管槍彈，應各論以寄藏槍枝及寄藏子
    彈之單純一罪，不另就其「持有」之犯行論處。被告同時寄
    藏前述槍、彈，係以一行為而觸犯上開二罪名之想像競合犯
    ，應依刑法第55條之規定，從較重之槍砲彈藥刀械管制條例
    第8 條第4 項未經許可寄藏改造槍枝罪論處。檢察官雖認被
    告係涉有持有槍彈罪嫌而提起公訴，惟扣案槍彈係甲○○所
    寄放，業如前述，故被告所為自係未經許可寄藏槍彈罪，然
    寄藏槍彈與持有槍彈，具有高低度關係，本院自得併予審理
    ，且該持有、寄藏罪名，分屬同條項之罪，毋庸依刑事訴訟
    法第300 條規定，變更起訴法條，併此敘明。復按犯本條例
    之罪，於偵查或審判中自白，並供述全部槍砲、彈藥、刀械
    之來源及去向，因而查獲或因而防止重大危害治安事件之發
    生者，減輕或免除其刑，槍砲彈藥刀械管制條例第18條第4
    項前段有明文規定。稽此規定意旨，乃在鼓勵犯本條例之罪
    之被告，勇於供述該槍、彈之來源與去向，因而防止重大危
    害社會治安之事件發生，而予減輕其刑度。再查本件被告於
    審判中自白扣案槍彈之來源係甲○○所交付，而甲○○係因
    被告供述槍彈之來源而遭查獲，因而對防止重大危害治安事
    件之發生有所助益，此有本院審判筆錄在卷可按，揆諸上揭
    規定意旨，爰依槍砲彈藥刀械管制條例第18條第4 項前段規
    定減輕其刑。爰審酌槍彈為我國法律明文禁止持有之物，且
    業經政府宣導已久，為社會大眾所明知之事，被告無故寄藏
    槍彈，顯無視於法禁，且極有可能以之傷人，對他人生命、
    身體產生極大潛在危險，且嚴重危及社會治安，所生危害不
    輕，惟念其審判中自白扣案槍彈之來源，因而對防止重大危
    害治安事件之發生有所助益，犯罪後於本案審理時終能坦承
    犯行等一切情狀，量處如主文所示之刑，並就併科罰金部分
    ，依刑法第42條第3 項前段規定諭知易服勞役之折算標準，
    以資懲儆。又被告前未曾因故意犯罪受有期徒刑以上刑之宣
    告，此有臺灣高等法院被告前案紀錄表1 份在卷可按，其於
    本案發生之時方屆成年之齡，涉世尚淺，本宜給予改過遷善
    之機會，且現已深切悔悟，是其乃一時失慮，致罹刑章，堪
    認經此偵、審程序及刑之宣告後，日後行為舉止自當知所警
    惕，信無再犯之虞，本院因認前開宣告之刑，以暫不執行為
    適當，爰併宣告緩刑5 年，以啟自新。又為使被告深切記取
    教訓，及為強化其法治之觀念，使其於緩刑期內能深知警惕
    ，避免其再度犯罪，爰併依刑法第74條第2 項第4 款之規定
    ，命被告乙○○應於緩刑期間，向公庫支付10萬元。若被告
    乙○○不履行此一負擔，且情節重大足認原宣告之緩刑難收
    其預期效果，而有執行刑罰之必要者，依現行刑法第75條之
    1 第1 項第4 款之規定，得撤銷其緩刑宣告，併此敘明。扣
    案仿BERETTA 廠92FS型半自動手槍製造之槍枝換裝土造金屬
    槍管而成之改造手槍（含彈匣壹個，槍枝管制編號：000000
    0000號）1 支，屬違禁物，不論屬於被告與否，應依刑法第
    38條第1 項第1 款之規定宣告沒收；扣案具殺傷力之子彈11
    顆（7 顆，均係口徑9mm 制式子彈；2 顆，均係口徑9m
    m 制式子彈，彈底均具撞擊痕跡；1 顆，係非制式子彈，
    由金屬彈殼組合直徑8.8 mm金屬彈頭而成；1 顆，係非制
    式子彈，由金屬彈殼組合直徑8.8 ±0.5mm 金屬彈頭而成）
    ，業經內政部警政署刑事警察局鑑驗試射，已經實際擊發，
    僅餘彈殼、彈頭，已不具有子彈的完整結構，失其子彈違禁
    物之性質，不予沒收。至扣案不具殺傷力之子彈4 顆（均係
    非制式子彈，由金屬彈殼組合直徑8.0 ±0.5mm 金屬彈頭而
    成），因無殺傷力，非屬違禁物，亦非被告犯罪所用或因犯
    罪所得之物，故不予宣告沒收，附此敘明。
據上論斷，應依刑事訴訟法第299 條第1 項前段，槍砲彈藥刀械
管制條例第8 條第4 項、第12條第4 項，刑法第11條前段、第55
條、第42條第3 項前段、第74條第1 項第1 款、第2 項第4 款、
第38條第1 項第1 款，判決如主文。
本案經檢察官洪敏超到庭執行職務
中    華    民    國    99    年    3     月    4     日
                  刑事第六庭  審判長法  官  錢建榮
                                    法  官  呂美玲
                                    法  官  宣玉華
以上正本證明與原本無異。
如不服本判決應於收受判決後10日內向本院提出上訴書狀，並應
敘述具體理由。其未敘述上訴理由者，應於上訴期間屆滿後20日
內向本院補提理由書(均須按他造當事人之人數附繕本)「切勿逕
送上級法院」。
                                    書記官  陳育萱
中    華    民    國    99    年    3     月    15    日
附錄本案論罪科刑法條全文：
槍砲彈藥刀械管制條例第8條
未經許可，製造、販賣或運輸鋼筆槍、瓦斯槍、麻醉槍、獵槍、
空氣槍或第4 條第1 項第1 款所定其他可發射金屬或子彈具有殺
傷力之各式槍砲者，處無期徒刑或5 年以上有期徒刑，併科新臺
幣1 千萬元以下罰金。
未經許可，轉讓、出租或出借前項所列槍枝者，處5 年以上有期
徒刑，併科新臺幣1 千萬元以下罰金。
意圖供自己或他人犯罪之用，而犯前二項之罪者，處無期徒刑或
7 年以上有期徒刑，併科新臺幣1 千萬元以下罰金。
未經許可，持有、寄藏或意圖販賣而陳列第1 項所列槍枝者，處
3 年以上10年以下有期徒刑，併科新臺幣700 萬元以下罰金。
第1 項至第3 項之未遂犯罰之。
槍砲彈藥刀械管制條例第12條
未經許可，製造、販賣或運輸子彈者，處1 年以上7 年以下有期
徒刑，併科新台幣500 萬元以下罰金。
未經許可，轉讓、出租或出借子彈者，處6 月以上5 年以下有期
徒刑，併科新台幣300 萬元以下罰金。
意圖供自己或他人犯罪之用，而犯前二項之罪者，處3 年以上10
年以下有期徒刑，併科新台幣700 萬元以下罰金。
未經許可，持有、寄藏或意圖販賣而陳列子彈者，處5 年以下有
期徒刑，併科新台幣300 萬元以下罰金。
第1 項至第3 項之未遂犯罰之。

司法院資訊處製作；財團法人民間司法改革基金會備份。
